臺灣高等法院民事判決
110年度上易字第818號
上  訴  人  高嫻蓉
被  上訴人  蔡峰雪
            楊宣哲
共      同
訴訟代理人  劉耀鴻律師                      
上列當事人間請求損害賠償事件，上訴人對於中華民國110年5月
7日臺灣士林地方法院第一審判決（110年度訴字第310號）提起
一部上訴，並為訴之追加，本院於111年1月26日言詞辯論終結，
判決如下：
    主  文
上訴及追加之訴均駁回。
第二審（含追加之訴）訴訟費用由上訴人負擔。
　　事實及理由
壹、程序方面：
    按第二審訴之變更或追加，非經他造同意不得為之，但請求
    之基礎事實同一、擴張或減縮應受判決事項之聲明者，不在
    此限，民事訴訟法第446條第1項、第255條第1項第2款、第3
    款規定甚詳。本件上訴人於原審主張：伊為仲介出售被上訴
    人蔡峰雪所有門牌號碼臺北市○○區0段00巷00○0號5樓房屋暨
    坐落基地（下稱系爭房地）而勞心勞力，被上訴人卻故意使
    系爭房地之買賣破局，致伊受有財產上損害新臺幣（下同）
    59萬元及非財產上損害6萬元，依民法第184條第1項後段規
    定請求被上訴人給付65萬元本息（見原審卷第24、298頁、
    本院卷二第6頁）。上訴人僅依序就前開財產上、非財產上
    請求其中15萬元、5萬元本息部分聲明不服提起上訴，並於
    本院第二審程序依同一規定追加請求被上訴人再給付精神慰
    撫金50萬元本息，暨追加依民法第185條規定請求被上訴人
    應就前開各該給付均對其負連帶責任（見本院卷二第59至60
    頁）。經核前開追加之訴與原訴之基礎事實同一，應予准許
    。
貳、實體方面：　　　　
一、上訴人主張：伊原任職台灣房屋大直店（即大江國際不動產
    開發有限公司，下稱台灣房屋）擔任不動產營業員，被上訴
    人楊宣哲為伊大學學弟，於民國109年6月1日代理其母蔡峰
    雪簽立不動產專任委託銷售契約書（下稱專任委託契約），
    委託台灣房屋仲介出售系爭房地，由伊與同事即訴外人鄭絜
    予擔任賣方銷售承辦人員，嗣楊宣哲再於同年10月14日代理
    蔡峰雪簽立台灣房屋契約變更附表，更改專任委託契約為房
    屋買賣仲介一般委託契約（下稱一般委託契約），委託期間
    自109年6月15日起至110年2月28日。伊與鄭絜予於前開期間
    協力分工帶看房屋及居中斡旋以期獲取居間報酬，惟被上訴
    人於110年1月6日已知有買方簽署符合蔡峰雪委託出售底價1
    ,180萬元之斡旋單，其後蔡峰雪卻故意以各種理由藉故推託
    不簽約，另與永慶房屋、信義房屋簽立買賣仲介委託書，最
    終更經永慶房屋仲介售出系爭房地，楊宣哲亦避不見面，以
    此不正當方法阻撓系爭房地由台灣房屋仲介成交，使伊賺取
    居間報酬15萬元之停止條件無法成就，係故意以背於善良風
    俗之方法加損害於伊；伊亦因勞心勞力而無所獲，尚須提起
    訴訟爭取權益，致健康權受有非財產上損害，應給付伊精神
    慰撫金5萬元等情。依民法第184條第1項後段、第195條第1
    項規定，請求被上訴人給付上訴人20萬元，加計自起訴狀繕
    本送達最後1名被上訴人翌日起算之法定遲延利息（原審就
    上開部分為上訴人敗訴之判決，上訴人聲明不服，提起上訴
    。至未繫屬於本院部分，不另贅述）。上訴人於本院第二審
    程序依同一規定，追加請求被上訴人再給付精神慰撫金50萬
    元本息，暨追加依民法第185條規定請求被上訴人就前開各
    該給付均對其負連帶賠償責任。上訴（含追加之訴）聲明：
    ㈠原判決關於駁回上訴人後開第2項之訴部分廢棄。㈡上開廢
    棄部分，被上訴人應給付上訴人20萬元，及自民事起訴狀繕
    本送達最後1名被上訴人翌日起至清償日止，按週年利率5%
    計算之利息。㈢被上訴人應給付上訴人50萬元，及自民事答
    辯㈢狀送達被上訴人之翌日（即110年12月1日）起至清償日
    止，按週年利率5%計算之利息。㈣被上訴人應就前2項給付對
    上訴人負連帶清償責任。
二、被上訴人則以：蔡峰雪於109年初有意出賣系爭房地，乃請
    楊宣哲代詢上訴人所任職之台灣房屋能否代為居間銷售，並
    於同年6月由楊宣哲代理蔡峰雪與台灣房屋簽署專任委託契
    約，約定系爭房地之出售底價為1,400萬元，惟遲至同年9月
    上訴人及鄭絜予仍未覓得合適買家，蔡峰雪遂將專任委託契
    約改為一般委託契約，另再委託信義房屋及永慶房屋協助出
    售事宜。上訴人及鄭絜予均未曾告知蔡峰雪有買家願以1,18
    0萬元洽談購屋事宜，至楊宣哲僅獲蔡峰雪授權代向台灣房
    屋締結專任委託、一般委託契約，未被授權代收相關仲介訊
    息，上訴人縱有於110年1月6日傳送簡訊向楊宣哲告知前情
    ，亦不能認蔡峰雪知悉此事；況一般委託契約未明訂買家所
    提斡旋金額達約定底價時，賣家即負有締結買賣契約之義務
    ，1,180萬元僅係蔡峰雪同意上訴人及鄭絜予以此價格尋覓
    買家，並未同意依此締結買賣契約，是縱拒絕締約亦無不法
    。另專任委託、一般委託契約上均未見上訴人姓名，上訴人
    顯無權依該等契約向蔡峰雪或台灣房屋請求給付或分配仲介
    費用，難認受有財產上損害；伊等亦否認上訴人之健康權因
    此受損害。是伊等無故意共同以背於善良風俗之方法加損害
    於上訴人之侵權行為，上訴人本件請求應屬無據等語，資為
    抗辯。並答辯聲明：上訴及追加之訴均駁回。
三、本院之判斷：
  ㈠楊宣哲於109年6月1日代理其母蔡峰雪簽立專任委託契約，委
    託台灣房屋仲介出售蔡峰雪所有之系爭房地，嗣再於同年10
    月14日代理蔡峰雪簽立台灣房屋契約變更附表，更改專任委
    託契約為一般委託契約，委託期間自109年6月15日起至110
    年2月28日；系爭房地由鄭絜予擔任賣方仲介經紀人員，上
    訴人亦曾協助帶看，嗣由蔡峰雪另委託永慶房屋售出等情，
    業有專任委託契約、台灣房屋契約變更附表、永慶房屋委託
    銷售契約書附卷可稽（見本院卷一第143至157頁、原審卷第
    70至75頁），並為兩造所不爭執（見原審卷第41至42、299
    頁、本院卷二第6至8頁），上開事實自先堪認定。
  ㈡依上訴人所提其與買方代表簡哲洋之對話紀錄、不動產買賣
    意願書（見原審卷第112頁、本院卷一第295頁），雖可認11
    0年1月5日已有買方出價1,180萬元斡旋欲購買系爭房地。惟
    觀鄭絜予於110年1月7日猶向蔡峰雪表示：「蔡姐～我同事的
    客人出$1130萬，我們要拉價才有可能到$1180萬，因為我們
    要拉價才要約見面談！」（見原審卷第81頁），顯見其未誠
    實告知蔡峰雪上情；上訴人於110年1月6日雖向楊宣哲表示
    ：「有另一組下斡」、「你媽一說底價1180。馬上就有另一
    組人馬出現。」、「所以跟你說一下」、「這組的錢比較高
    。」、「這組有出到你媽媽的心理價位，覺得OK就要快點把
    斡旋轉定金」等語（見本院卷一第285頁、卷二第11頁），
    但參以其於110年1月7日傳送予楊宣哲之簡訊仍稱：「現在
    這組客人出1130下斡旋。是滿阿莎力的，所以要好好把握。
    而且你媽（即蔡峰雪）現在no show，也不接電話。約好見
    面談，其實就是希望能替你家再把價錢拉抬。」（見原審卷
    第84頁），與鄭絜予對蔡峰雪就買方出價數額之前述說法一
    致，亦難認上訴人已明確告知楊宣哲有買家出價1,180萬元
    斡旋欲購買系爭房地。是蔡峰雪依序於110年1月7日、同年
    月9日向鄭絜予表明：「沒關係，就先不用忙這房子了！謝
    謝」、「謝謝妳還想努力，沒關係！已經說了請取消」等語
    以拒絕與臺灣房屋所仲介之買家會面並簽訂買賣契約（見原
    審卷第81至83頁），已非明知上訴人或鄭絜予為其覓得願出
    價1,180萬元之買家而仍故意為之。
  ㈢次觀專任委託契約第2條明訂：委託銷售價格非經甲（即蔡峰
    雪）、乙（即台灣房屋）雙方書面同意，不得變更（見原審
    卷第162頁）。依台灣房屋契約變更附表第2條第1項所載：
    「雙方合意將原委託銷售價格變更為新台幣壹仟陸佰捌拾捌
    萬元整，但買方出價達新台幣壹仟肆佰萬元整，委託人同意
    出售。（勾選「不含車位」）」等語（見本院卷一第157頁
    ），可見蔡峰雪委託台灣房屋銷售系爭房地之底價為1,400
    萬元。鄭絜予雖於110年1月3日向蔡峰雪表示：「蔡姐～你昨
    天提到希望成交在每坪$40萬左右，總價$1280萬，願意給買
    方$100萬折讓金，這個是否屬實，如果確定，我們會接下去
    拉價，感謝」等語（見原審卷第248頁），然1,180萬元（即
    1,280萬元－100萬元折讓金＝1,180萬元）之價格既非蔡峰雪
    與台灣房屋以書面約定變更者，自非經其等合意之委託銷售
    價格。遑論上訴人亦自陳：縱有買方提出符合底價之斡旋金
    ，賣方仍可簽退斡旋金或解約，在專任或一般委託契約都是
    如此處理等語（見本院卷二第63頁），足徵被上訴人所辯：
    蔡峰雪所答應之1,180萬元乃同意上訴人及鄭絜予以此價格
    尋覓買家，並非同意買賣契約之締結等語（見原審卷第46頁
    ），應非無稽；蔡峰雪自不因台灣房屋所仲介之買方欲以1,
    180萬元之價格購買系爭房地，即負有以前述價格與該買方
    締結買賣契約之義務。又依上訴人所陳：專任委託契約係指
    只能委託台灣房屋來賣，其他房仲業或屋主都不能買賣，效
    力遠勝於一般委託契約等語（見本院卷一第131至132頁），
    蔡峰雪與台灣房屋既已合意變更原簽訂之專任委託契約為一
    般委託契約，堪認蔡峰雪於一般委託契約存續期間，亦得同
    時委託其他仲介業者或自行出售系爭房地。是蔡峰雪縱未與
    台灣房屋仲介之買方以1,180萬元之價格締約，而係另將系
    爭房地交由永慶房屋仲介售出，實屬本其締約自由所為合於
    一般委託契約約定及仲介交易常情之舉動，難謂係為阻止上
    訴人獲取仲介報酬之不正當行為而有背於善良風俗。
  ㈣從而，被上訴人並無上訴人所指其等均已明知上訴人及鄭絜
    予已覓得符合底價之買方，卻故意以由蔡峰雪不與該買方締
    結買賣契約，另交由永慶房屋仲介售出之不正當行為，阻止
    上訴人獲取因該買賣契約成立所可得仲介報酬之情事；上訴
    人主張被上訴人係故意以背於善良風俗之方法加損害於其，
    應依民法第184條第1項後段、第185條、第195條第1項規定
    ，連帶賠償其所受仲介報酬之損失15萬元、精神慰撫金55萬
    元云云，即屬無據。
四、綜上所述，上訴人依民法第184條第1項後段、第195條第1項規定，請求被上訴人給付上訴人20萬元，及自民事起訴狀繕本送達最後1名被上訴人翌日起至清償日止，按週年利率5%計算之利息，為無理由，應予駁回。原審就上開部分為上訴人敗訴之判決，核無違誤，指摘原判決此部分不當，求予廢棄改判，為無理由，應予駁回。又上訴人於本院依同一法律關係、民法第185條規定，追加請求被上訴人給付上訴人50萬元，及自民事答辯㈢狀送達被上訴人之翌日（即110年12月1日）起至清償日止，按週年利率5%計算之利息，並應就前開70萬元本息之給付對上訴人負連帶清償責任，為無理由，亦應駁回。 　
五、本件事證已臻明確，兩造其餘之攻擊或防禦方法及提出之證
    據，經本院斟酌後，認為均不足以影響本判決之結果，爰不
    逐一論列，附此敘明。
六、據上論結，本件上訴及追加之訴均為無理由，依民事訴訟法
    第449條第1項、第78條，判決如主文。  　　
中　　華　　民　　國　　111 　年　　2 　　月　　23　　日
                  民事第二十三庭
                        審判長法  官  張松鈞
         　　　 　　　　　　　法  官　楊舒嵐
        　　　　　　　　　　　法  官　許勻睿
正本係照原本作成。
不得上訴。
中　　華　　民　　國　　111 　年　　2 　　月　　24　　日

　　　　　　　　　　　　　    書記官  秦湘羽